---
title: "Semana 7 - Modelos ARIMA"
format: html
editor: visual
---

```{r}
library(tidyverse)
library(fpp3)
```

```{r}
mex <- global_economy |> 
  filter(Country == 'Mexico')

mex |> autoplot(Population)

mex |> 
  gg_tsdisplay(Population, plot_type = 'partial', lag_max = 100)
```

Los modelos ARIMA modelan las autocorrelaciones, por lo que debemos fijarnos en ambas gr치ficas de autocorrelaci칩n. De momento esto no nos dice nada porque los datos no son estacionarios, hay que convertirlos.

```{r}
mex |> 
  features(Population, unitroot_ndiffs)

mex |> 
  features(Population |> difference(1), unitroot_kpss)
```

```{r}
mex |> 
  gg_tsdisplay(Population |> difference(1), plot_type = 'partial', lag_max = 25)
```

La gr치fica ACF nos dice q - Tiene un comportamiento senoidal por lo que q = 0

La gr치fica PACF nos dice p - muestra que hay 2 resagos significantes consecutivos desde el incio, por lo que q = 2

A partir de esto podemos definir el arima como: **ARIMA(2,1,0)**

# AUS_Production - Gas

```{r}
gas_train <- aus_production |> 
  filter_index(. ~ '2005 Q2')

lambda <- gas_train |> 
  features(Gas, features = guerrero) |> 
  pull(lambda_guerrero)

lambda
```

```{r}
gas_fit <- gas_train |> 
  model(
    stl = decomposition_model(
      STL(box_cox(Gas, lambda = lambda), robust=TRUE),
      
    )
```
